【裁判字號】    97,財管,61
【裁判日期】    970811
【裁判案由】    選定遺產管理人
【裁判全文】
臺灣臺中地方法院民事裁定              97年度財管字第61號
聲  請  人  行政院國軍退除役官兵輔導委員會臺中縣榮服處
法定代理人  乙○○
非訟代理人  甲○○
相  對  人  丙○○即失蹤人）.
上列聲請人聲請選任失蹤人財產管理人事件，本院裁定如下：
    主  文
選任行政院國軍退除役官兵輔導委員會臺中縣榮服處為失蹤人丙
○○（男、民國七年十月十五日生、失蹤前住臺中縣神岡鄉○○
路二三號、國民身分證統一編號：Ｚ000000000號）之
財產管理人。
程序費用由失蹤人丙○○之財產負擔。
    理  由
一、按失蹤人失蹤後，未受死亡宣告前，其財產之管理，依非訟
    事件法之規定，民法第10條定有明文。而失蹤人未置財產管
    理人者，其財產管理人依(1)配偶、(2)父母、(3)成年子女、(4)
    與失蹤人同居之祖父母、(5)家長等順序定之；不能依前項規
    定定財產管理人時，法院得因利害關係人或檢察官之聲請，
    選任財產管理人，亦為非訟事件法第109 條第1、2項所明定
    。次按所謂失蹤係指失蹤人離去其最後住所或居所，陷於生
    死不明之狀態而言（最高法院民國85年度臺抗字第328號裁
    定意旨參照）。
二、本件聲請意旨略以：相對人（即失蹤人）為聲請人列管之榮
    民，因繼承與他人公同共有土地13筆，其中座落於台北縣林
    口鄉○○段新寮小段25-2地號之土地，因臺北縣林口鄉辦理
    土地重劃，發給全體公同共有人地價補償費新台幣3,893,
    340元，該補償費並因相對人未能會同領取，於92年12 月間
    ，經臺北縣政府提存於臺灣板橋地方法院提存所，嗣上開遺
    產經臺灣板橋地方法院判決分割，相對人就該遺產之分配比
    例為12分之1，而共有人欲領回該提存款，需經全體共有人
    之同意，惟相對人業於80年11月2日出境，行方不明迄今已
    逾16年，相對人在台灣地區無法定順位之財產管理人，致未
    能行使同意權，聲請人為其列管機關，因他共有人之申請始
    知上情，為善盡財產管理之責，以利害關係人身分，聲請選
    任失蹤人之財產管理人等語。
三、本院查：聲請人主張相對人為其列管榮民，相對人業於80年
    11月2日出境，行方不明失蹤迄今已逾16年，相對人在台灣
    地區因繼承取得前揭財產，但無法定順位之財產管理人等事
    實，業據其提出土地登記謄本12件、行政院國軍退除役官兵
    輔導委員會書函暨所附戶籍謄本、台灣板橋地方法院提存所
    提存書、臺灣板橋地方法院95年度家訴字第138號判決暨其
    確定證明書、榮民基本資料、內政部入出國及移民署書函暨
    所附入出國日期證明書（均影本）各1件為證，自堪信為真
    實。而聲請人機關係為統籌國軍退除役官兵輔導事宜所設置
    ，掌理關於退除役官兵就業、保健、醫療、職業訓練及就學
    輔導、法定權益及優待、調查、檢定、調配、養老、救助、
    生活指導與管理等事項（行政院國軍退除役官兵輔導委員會
    組織條例第1、2條參照），是聲請人就其轄下失蹤榮民之財
    產管理事宜，自屬利害關係人，從而聲請人聲請選任相對人
    即失蹤人之財產管理人，揆諸前揭法條規定，為有理由，應
    予准許。復因聲請人機關之設，既在統籌國軍退除役官兵輔
    導事宜，若由其擔任失蹤人之財產管理人，定能秉其職責擔
    當此具公益性質之職務，並順利達成管理保存財產之任務；
    又本院於97年7月10日訊問時，聲請人之代理人亦當場表明
    同意擔任失蹤人之財產管理人，此有當日之訊問筆錄可參。
    執此，本院認為由聲請人擔任相對人之財產管理人，應屬妥
    適，爰選任之。
五、依非訟事件法第21條第2項、民事訴訟法第95條、第78條，
    裁定如主文。
中    華    民    國    97    年    8    月  11      日
                  家事法庭      法  官  劉長宜
以上為正本係照原本作成。
如對本裁定抗告，須於裁定送達後10日之不變期間內，向本院提
出抗告狀。
中    華    民    國    97    年    8    月    11   日
                                書記官


司法院資訊處製作；財團法人民間司法改革基金會備份。
